臺灣南投地方法院刑事判決
111年度金訴字第117號
公  訴  人  臺灣南投地方檢察署檢察官 
被      告  張峻瑜



上列被告因洗錢防制法案件，經檢察官提起公訴（111年度偵字
第1683號）及移送併辦審理（臺灣臺中地方檢察署111年度偵字
第28626號），被告於準備程序中就被訴事實為有罪之陳述，經
告知簡式審判程序之旨，並聽取公訴人及被告之意見後，經本院
合議庭裁定改由受命法官獨任行簡式審判程序，判決如下：
    主  文
張峻瑜幫助犯洗錢防制法第十四條第一項之洗錢罪，處有期徒刑
參月，併科罰金新臺幣伍萬元，罰金如易服勞役，以新臺幣壹仟
元折算壹日。
犯罪所得新臺幣壹萬元沒收，於全部或一部不能沒收或不宜執行
沒收時，追徵其價額。
    事  實
一、張峻瑜明知將個人金融機構帳戶資料交予他人，極有可能幫
    助他人施行詐欺取財犯罪，並掩飾贓款流向，竟仍容任所提
    供之金融帳戶可能被利用，造成詐欺取財結果之發生，而基
    於幫助詐欺取財、幫助洗錢之不確定故意，於民國110年5月
    10日某時，在張峻瑜位於臺中市烏日區之租屋處，將其申辦
    之國泰世華銀行帳號000-000000000000號帳戶（下稱本案帳
    戶）之存摺、提款卡、網路銀行登入帳號及密碼，以出租本
    案帳戶作為抵銷借款之條件，交付予劉俞辰，以此方式將本
    案帳戶出租予他人使用；嗣劉俞辰取得本案帳戶後，即與其
    所屬之詐欺集團成員以附表所示方式詐騙附表所示之被害人
    ，致使附表所示之被害人陷於錯誤而先匯款至其他人頭帳戶
    ，後由詐欺集團成員輾轉匯款至本案帳戶後，再行轉匯其他
    人頭帳戶後提領一空，以此方式製造金流追查斷點，掩飾、
    隱匿詐欺犯罪所得之去向及所在。
二、案經如附表所示之被害人訴由如附表所示分局報告臺灣南投
    地方檢察署檢察官偵查起訴。
    理  由
一、認定犯罪事實所憑證據及理由：上開犯罪事實，業據被告張
    峻瑜於審理中坦承不諱，復經證人即告訴人邱美惠、陳薏茹
    於警詢時之證述、證人沈里杰、沈俐伶、林俊佑、梅守邦於
    警詢時之證述情節大抵相合，並有金流整理圖、火幣交易所
    教學網站擷圖、國泰世華商業銀行帳號000000000000號客戶
    基本資料暨歷史交易明細、華南商業銀行股份有限公司110
    年6月15日營清字第1100018079號函暨檢附帳號00000000000
    0號基本資料、交易明細、永豐商業銀行作業處110年7月5日
    作心詢字第1100702138號函暨檢附帳號00000000000000號基
    本資料、交易明細、臺灣銀行營業部110年7月26日營存字第
    11000600121號函暨檢附帳號000000000000號基本資料、存
    摺存款歷史明細查詢、郵政跨行匯款申請書2紙暨華南商業
    銀行取款憑條1紙、臺灣銀行匯款申請書回條聯2紙、郵政存
    簿儲金簿存摺封面影本、華南商業銀行存款存摺封面影本、
    臺灣銀行存款存摺封面影本、國泰世華商業銀行存匯作業管
    理部111年3月23日國世存匯作業字第1110044921號函暨檢附
    帳號000000000000號往來資料、約定帳號查詢（見南市警卷
    第3、15-27、51-53、73-88、99-109頁、投檢偵字第1683號
    卷第8-23頁）、金流一覽表暨金流圖、國泰世華商業銀行帳
    號000000000000號客戶基本資料暨歷史交易明細、國泰世華
    商業銀行帳號000000000000號客戶基本資料暨歷史交易明細
    、彰化銀行帳號00000000000000號客戶基本資料暨交易明細
    查詢、永豐銀行帳號00000000000000號客戶基本資料、交易
    明細、通訊軟體Telegram對話紀錄翻拍照片24幀、提領監視
    器影像擷圖11幀、暱稱「光頭」、「潘」手機聯絡人頁面擷
    圖、中國信託銀行帳號000000000000、000000000000號存款
    交易明細、台北富邦銀行帳號00000000000000號對帳單、轉
    帳交易通知擷圖、通訊軟體Instagram個人頁面暨對話紀錄
    擷圖、通訊軟體LINE個人頁面暨對話紀錄擷圖、投資網頁擷
    圖、客服對話紀錄擷圖（見中檢偵字28626號卷第119-135、
    149-155、165-185、189-197、217-230頁）在卷為證，足認
    被告前揭任意性自白與事實相符，可信為真實，本案事證明
    確，被告犯行堪以認定，應予依法論科。
二、論罪科刑之理由：
  ㈠按刑法上之幫助犯，係對於犯罪與正犯有共同之認識，而以
    幫助之意思，對於正犯資以助力，而未參與實施犯罪之行為
    者而言。又行為人提供金融帳戶提款卡及密碼予不認識之人
    ，非屬洗錢防制法第2條所稱之洗錢行為，不成立同法第14
    條第1項一般洗錢罪之正犯；如行為人主觀上認識該帳戶可
    能作為收受及提領特定犯罪所得使用，他人提領後即產生遮
    斷資金流動軌跡以逃避國家追訴、處罰之效果，仍基於幫助
    之犯意而提供，應論以幫助犯同法第14條第1項之一般洗錢
    罪（最高法院108年度台上字第3101號判決意旨參照）。查
    被告張峻瑜提供本案帳戶予劉俞辰，而供詐欺集團成員使用
    本案帳戶作為詐欺取財之犯罪工具，且由他人自本案帳戶再
    次轉匯後即達掩飾犯罪所得去向之目的，則被告所為固未直
    接實行詐欺取財、掩飾、隱匿犯罪所得之構成要件行為，但
    顯然是以幫助之意思，參與詐欺取財、一般洗錢罪構成要件
    以外之行為，為幫助犯。核被告所為，係犯刑法第30條第1
    項前段、第339條第1項之幫助詐欺取財罪，及刑法第30條第
    1項前段、洗錢防制法第14條第1項之幫助洗錢罪。又被告以
    提供本案帳戶之單一行為，幫助他人詐得如附表所示2位告
    訴人之款項，並使他人得順利自本案帳戶轉匯款項至其他人
    頭帳戶，而達成掩飾、隱匿贓款去向之結果，係以一行為觸
    犯2個幫助詐欺取財罪及2個幫助洗錢罪，為想像競合犯，應
    依刑法第55條前段規定，從一重之幫助一般洗錢罪論斷。
  ㈡另被告以幫助之意思，參與構成要件以外之行為，為幫助犯
    ，依刑法第30條第2項之規定，依正犯之刑減輕之。而被告
    於審理中自白幫助洗錢犯行，應依洗錢防制法第16條第2項
    減輕其刑，並依法遞減之。
  ㈢以行為人責任為基礎，審酌被告雖未直接參與詐欺取財及洗
    錢犯行，然仍輕率提供本案帳戶資料供他人非法使用，造成
    告訴人邱美惠等2人之金錢損失，助長詐欺犯罪風氣，且增
    加國家查緝犯罪及被害人尋求救濟之困難，危害財產交易安
    全與社會經濟秩序；兼衡被告於審理時始終坦承犯行，及迄
    至本案辯論終結前，未賠償被害人所受損害等犯後態度；併
    考量被告自述高中肄業之智識程度、受僱從事下水道工程、
    經濟狀況勉持、未婚、與家人同住等家庭生活情狀（見院卷
    第104頁），暨其犯罪動機、目的、手段、客觀犯罪情節等
    一切情形，量處如主文所示之刑，並就併科罰金部分，諭知
    易服勞役之折算標準。
  ㈣本件臺灣臺中地方檢察署111年度偵字第28626號移送併辦意
    旨書所載被告幫助洗錢行為之事實，核與本件起訴書所示，
    被告係提供單一帳戶供詐欺集團使用，而侵害不同被害人之
    法益，屬於一行為侵害數法益之想像競合犯關係，為裁判上一
    罪，為起訴範圍即本院審理範圍所及，本院依法自應併予審
    究。
三、沒收部分：
  ㈠按犯罪所得，屬於犯罪行為人者，沒收之；前二項之沒收，
    於全部或一部不能沒收或不宜執行沒收時，追徵其價額；第
    一項及第二項之犯罪所得，包括違法行為所得、其變得之物
    或財產上利益及其孳息，刑法第38條之1第1項前段、第3項
    、第4項分別定有明文。查被告於審理中自承，其交付一本
    存摺，每個月可扣新臺幣（下同）1萬至1萬5仟元之欠款等
    語甚明（見院卷第84頁），基於罪證有疑利於被告原則，被
    告提供本案帳戶所能抵銷之欠款計為1萬元，自屬被告本案
    犯罪所得之財產上利益，應予沒收之，而依上開規定，於全
    部或一部不能沒收或不宜執行沒收時，追徵其價額。
  ㈡又告訴人遭提領之款項，係由取得帳戶資料之他人提領，非
    屬被告所有，亦非在其實際掌控中，其就所隱匿之財物不具
    所有權及事實上處分權，無從依洗錢防制法第18條第1項就
    所提領全部金額諭知沒收。
四、退併辦部分（臺灣臺中地方檢察署111年度偵字第12708、19
    988號）：
  ㈠移送併辦意旨另以：被告張峻瑜上開交付本案帳戶行為，另
    致告訴人林沅華、徐傳耀、王俊賢、吳昇龍、黃鈺真（下稱
    告訴人林沅華等5人）陷於錯誤，先分別匯款至其他人頭帳
    戶，後由不詳之詐欺集團成員再轉匯至本案帳戶內，因認被
    告張峻瑜涉犯刑法第30條第1項、第339條第1項之幫助詐欺
    取財罪，及刑法第30條第1項、洗錢防制法第14條第1項之幫
    助洗錢罪嫌，且被告張峻瑜所涉上開罪嫌與本案起訴部分具
    有想像競合犯之裁判上一罪關係，為法律上之同一案件，爰
    請併予審理等語。
  ㈡按案件起訴後，檢察官認與起訴部分具有實質上或裁判上一
    罪關係之他部事實，而函請法院併案審理，此項公函非屬訴
    訟上之請求，目的僅在促使法院注意而已。法院如認兩案具
    有實質上或裁判上一罪關係而併同審判，固係審判不可分法
    則之適用所使然。然如移送併辦部分不成立犯罪，或與起訴
    部分無實質上或裁判上一罪關係，則因檢察官對移送併案審
    理部分並未為訴訟上之請求（即依法提起公訴），法院自不
    得對移送併案審理部分予以判決，而應將該移送併辦部分退
    回原檢察官另為適法之處理（最高法院108年度台非字第2號
    判決意旨參照）。
  ㈢本件移送併辦意旨書雖認告訴人林沅華等5人所遭詐欺之款項
    ，經詐欺集團成員轉匯至本案帳戶內；然查，詐欺集團成員
    係將上開贓款轉匯至被告所申設之中國信託銀行帳號000000
    000000號帳戶（下稱中國信託帳戶），而非本件起訴書所載
    之本案帳戶，此有中國信託銀行帳號000000000000號存款基
    本資料暨存款交易明細（見中檢偵字第12708號卷第39-65頁
    、中檢偵字第19980號卷第109-115頁）在卷可稽，且被告於
    交付中國信託帳戶後，間隔1至2個月再行交付本案帳戶，業
    據被告於審理中供陳明確（見院卷第84頁）；則移送併辦意
    旨書所載事實與本案經起訴部分，犯罪時間有相當間隔，亦
    屬不同金融帳戶，尚難認二者間有何裁判上一罪或實質上一
    罪關係，即非起訴效力所及，本院即無從併予審理，應退回
    檢察官另為適法之處置。
據上論斷，應依刑事訴訟法第273條之1第1項、第299條第1項前
段，判決如主文。
本案經檢察官陳豐勳提起公訴，暨檢察官黃政揚移送併辦，檢察
官林孟賢到庭執行職務。
中　　華　　民　　國　　111 　年　　11　　月　　10　　日
　　　　　　　　　刑事第三庭    法　官　劉彥宏
以上正本與原本無異。
如不服本判決應於收受送達後20日內向本院提出上訴書狀，並應
敘述具體理由；其未敘述上訴理由者，應於上訴期間屆滿後20日
內向本院補提理由書（均須按他造當事人之人數附繕本）「切勿
逕送上級法院」。
告訴人或被害人如對於本判決不服者，應具備理由請求檢察官上
訴，其上訴期間之計算係以檢察官收受判決正本之日期為準。
                                書記官  劉  綺
中　　華　　民　　國　　111 　年　　11　　月　　11　　日

中華民國刑法第30條
幫助他人實行犯罪行為者，為幫助犯。雖他人不知幫助之情者，
亦同。
幫助犯之處罰，得按正犯之刑減輕之。
中華民國刑法第339條第1項
意圖為自己或第三人不法之所有，以詐術使人將本人或第三人之
物交付者，處5年以下有期徒刑、拘役或科或併科50萬元以下罰
金。
洗錢防制法第14條第1項
有第二條各款所列洗錢行為者，處7年以下有期徒刑，併科新臺
幣5百萬元以下罰金。

附表：
編號 告訴人 詐騙方式、匯款時間、金額（新臺幣） 告訴機關 偵查案號 1 陳薏如 詐騙集團成員於110年5月24日起，以通訊軟體LINE聯繫陳薏如向其佯稱，可提供方法投資獲利云云，致陳薏如陷於錯誤，便依該詐騙集團成員指示於同年6月1日16時5分，將10萬元先匯入梅守邦之彰化商業銀行帳號000-00000000000000號帳戶內，後由詐欺集團成員於同日16時10分，將12萬9仟元轉匯至沈俐伶之永豐商業銀行帳號000-00000000000000號帳戶內，復由詐欺集團成員於同日16時11分許，將12萬9仟元轉匯至本案帳戶（匯款超逾10萬元部分，卷內無證據證明為本案遭詐欺款項）。 嘉義市政府警察局 111年度偵字第28626號 2 邱美惠 詐騙集團成員於110年5月30日10時許，假冒邱美惠之女兒，致電邱美惠向其詐稱，因購屋欲借錢云云，致邱美惠陷於錯誤，便依該詐騙集團成員指示於同年6月2日14時8分許，將135萬元先匯入沈里杰之華南商業銀行帳號000-000000000000號帳戶內，後由詐欺集團成員於同日14時10分許，將134萬9仟元轉匯至沈俐伶之永豐商業銀行帳號000-00000000000000號帳戶內，復由詐欺集團成員於同日14時11分許，將15萬元轉匯至本案帳戶。 臺南市政府警察局第三分局 111年度偵字第1683號